臺灣高雄地方法院刑事判決　　　　　　　　　　　　九十三年度易字第一六三九號
　　公　訴　人　臺灣高雄地方法院檢察署檢察官
　　被　　　告　乙○○　男　三.
　　選任辯護人　黃祖裕律師
右列被告因違反水污染防治法案件，經檢察官聲請簡易判決處刑（九十三年度偵字第
一三四九二號），本院鳳山簡易庭認不宜逕以簡易判決處刑（九十三年度簡字第四一
八三號），移由本院改依通常程序審理，茲判決如左：
    主  文
乙○○無罪。
    理  由
一、公訴意旨以：被告乙○○係位於高雄縣大寮鄉○○村○○街二十二號建雄企業股
    份有限公司（下稱建雄公司）之現場負責人，從事鹽濕豬皮生產，其明知未領有
    廢水排放許可證或簡易排放許可文件，竟於民國九十三年六月四日，在上址進行
    廠房清理工作，並將廠房二樓清洗皮革噴洗機械臺所產生之廢水，未經廢水處理
    署環境督察總隊南區環境督察大隊及高雄縣環保局稽查發現，並採樣送驗檢出排
    放廢水中含有害物質：總鉻（總鉻檢測值七點七ＭＧ／Ｌ），已超過放流水標準
    （總鉻最大限值二點零），始查知上情，因認被告涉嫌違反水污染防治法第三十
    六條第一項之罪嫌。
二、按被告以外之人於審判外向法官所為之陳述，得為證據，刑事訴訟法第一百五十
    九條之一第一項定有明文。其立法理由係認為被告以外之人之陳述係在法官面前
    為之，因其任意陳述之信用性已受確定保障之情況下所為之陳述，自得作為證據
    ，且不問係本案或其他刑事案件之羈押訊問期日、勘驗期日、準備程序期日、審
    理期日或民事事件、行政訴訟程序，凡係在普通法院法官面前所為之陳述（不包
    括軍事法官），均具有證據能力。是本案證人侍德義於本院審理中向法官所為之
    證述（參見本院九十三年十一月十一日訊問筆錄），在其任意陳述之信用性均無
    疑之情況下，依法即得作為證據。又按犯罪事實應依證據認定之，無證據不得認
    定犯罪事實。不能證明被告犯罪者，應諭知無罪之判決，刑事訴訟法第一百五十
    四條第二項、第三百零一條第一項分別定有明文。又認定不利於被告之事實，須
    依積極證據，積極證據不足為不利於被告事實之認定時，即應為有利於被告之認
    定，更不必有何有利之證據，惟犯罪事實之認定，應憑真實之證據，倘證據是否
    真實尚欠明顯，自難以擬制推測之方法，為其判斷之基礎（最高法院三十年度上
    字第八一六號、同院五十三年臺上字第六五六號判例要旨參照）。
三、本件公訴人認被告涉有前開罪嫌，無非以被告乙○○於偵訊中之自白，並有行政
    院環境保護署環境督察總隊南區環境督察大隊環境稽查工作紀錄、檢測報告、放
    流水標準表一紙、現場照片十張附卷可參，認為被告為建雄公司實際負責人為其
    主要論據。訊據被告固不否認其係建雄公司廠區現場實際負責人，且於前揭時、
    地，因清洗機器將廢水排放入鳳山溪等情，惟辯稱：其並非建雄公司負責人，建
    雄公司名義負責人為王美惠，其係受建雄公司總經理侍德義指揮執行清洗機器事
    務等語。經查：
  (一)按事業無排放許可證或簡易排放許可文件，且其排放廢水所含之有害健康物質超
    過放流水標準者，處負責人三年以下有期徒刑、拘役或科或併科新臺幣二十萬元
    以上一百萬元以下罰金。前項有害健康物質之種類，由中央主管機關公告之，水
    污染防治法第三十六條定有明文；又所謂「負責人」，在股份有限公司為董事，
    而股份有限公司之經理人、清算人、發起人、監察人、檢查人、重整人或重整監
    督人，在執行職務範圍內，亦為公司負責人，公司法第八條規定甚明。而按水污
    染防治法係為防治水污染，確保水資源之清潔及國民健康而制，故該法課予負責
    人以防治水污染義務，然參酌水污染防治法第三十九條規定，「法人之負責人，
    法人或自然人之代理人、受僱人或其他從業人員，因執行業務犯：：之罪者，除
    依各該條規定處罰其行為人外，對該法人或自然人亦科以各該條之罰金。」，由
    該條規定處罰之對象分別有負責人、代理人、受僱人及其他從業人員乙節觀之，
    足徵同法第三十六條第一項所處罰之負責人，應指公司法第八條所稱之負責人，
    至於公司部門之負責人或實際現場負責員工，並不包括在水污染防治法第三十六
    條第一項之事業負責人之內，合先敘明。
  (二)證人即建雄公司業務經理侍德義於本院訊問時到庭證述，建雄公司負責人為王美
    惠，被告僅為建雄公司員工，其於九十三年五月中旬時，在高雄縣大寮鄉○○村
    ○○街二十二號場區內，當面告知被告，因有人要購買機器，請被告整理噴漆臺
    機器（參見本院九十三年十一月十一日訊問筆錄）等語，並有高雄縣政府九十二
    年一月二十三日高縣營合字第０一三０四三號營利事業登記證、經濟部九十二年
    四月八日編號0000000000工廠登記證、公司基本資料查詢、高雄縣政
    府營利事業登記公示詳細資料、高雄縣政府工廠登記公示詳細資料、建雄公司九
    十三年九月十日建廠字第九三０九一０００一號函附之被告勞工保險資料、九十
    三年十月二十八日建字第九三一０二八號函、九十三年十二月六日建字第九三一
    二０六０一號函附之建雄公司變更登記登記表各一份在卷可參，核屬相符，證人
    侍德義上揭證詞應堪採信，足證被告僅係建雄公司之員工，並受建雄公司經理侍
    德義指揮從事該公司機械現場清洗之業務，應非建雄公司之負責人，建雄公司負
    責人應為案外人王美惠之事實，應可認定。
  (三)從而，被告既非公司董事，又非公司法所稱執行職務範圍內之負責人，自難以其
    建雄公司廠房內負責部分業務，即遽認被告為事業負責人。是公訴人以被告負責
    建雄公司廠房之現場，為現場負責人為由，認被告應負水污染防治法第三十六條
    第一項事業負責人之責，即屬無據。
四、綜上所述，水污染防治法第三十六條第一項處罰之對象，既僅指事業之負責人；
    而本案被告非建雄公司之負責人等情，均已如前述，是被告既非水污染防治法第
    三十六條第一項所稱之事業負責人，自不能遽以該罪相繩，依法應為無罪判決之
    諭知。至案外人即建雄公司負責人王美惠部分，有無涉有水污染防治法第三十六
    條第一項之罪嫌，應由檢察官另行依法偵查訴追，附此敘明。
據上論斷，應依刑事訴訟法第四百五十二條、第三百零一條第一項，判決如主文。
本案經檢察官甲○○到庭執行職務。
中　　　華　　　民　　　國　　九十三　　年　　 十二 　　月　　二十八　　日
                                  臺灣高雄地方法院刑事庭
                                      審判長法官  張桂美
                                      法      官  莊珮君
                                      法      官  唐中興
右正本證明與原本無異。
如不服本判決，應於判決送達後十日內向本院提出上訴狀( 應附繕本 )。
                                      書  記  官  陳掌珠
中　　　華　　　民　　　國　　九十三　　年　　 十二 　　月　　二十八　　日
